【裁判字號】    98,易,1133
【裁判日期】    980624
【裁判案由】    妨害名譽
【裁判全文】
臺灣臺北地方法院刑事判決              98年度易字第1133號
公  訴  人  臺灣臺北地方法院檢察署檢察官
被      告  乙○○○
上列被告因妨害名譽案件，經檢察官提起公訴（98年度偵字第64
74號），因被告於準備程序中就被訴事實為有罪之陳述，經告以
簡式審判程序之旨，並聽取當事人之意見後，本院裁定改行簡式
審判程序，判決如下：
    主  文
乙○○○公然侮辱人，處拘役拾日，如易科罰金，以新臺幣壹仟
元折算壹日。
    事  實
一、緣乙○○○與甲○○係分別居住於臺北市○○區○○街365
    巷29號1 樓、同巷31號1 樓，毗鄰居住之鄰居，惟因乙○○
    ○之女孫美金前於民國85年間指稱甲○○之父周志中損毀他
    人之車輛，致周志中心生不滿而與孫美金及其父孫繁運發生
    爭執，進而毆打孫美金、孫繁運，經孫繁運提出告訴，周志
    中乃經本院、臺灣高等法院分別以86年度易字第487 號、86
    年度上易字第4380號判決判處罪刑確定，雙方家人自此即相
    處不睦，互有嫌隙。乙○○○乃因前揭嫌隙而於97年11月2
    日中午12時28分許，在其住處門前，見甲○○騎車自外返家
    時，基於公然侮辱甲○○之犯意，在該住處門外之不特定人
    得以共見共聞之巷道內，接續以閔南語對甲○○稱：「走在
    馬路上丟人呀」、「妳怎麼那麼不要臉」、「半夜穿的露背
    露奶的」、「瘋機八」、「瘋機八在瘋嘍」、「瘋機八瘋到
    我門口」、「丟人丟到家啦」等語，公然謾罵甲○○，足以
    貶抑甲○○之人格。
二、案經甲○○訴請臺灣臺北地方法院檢察署檢察官偵查起訴。
    理    由
一、本件被告乙○○○所犯非死刑、無期徒刑或最輕本刑為3 年
    以上有期徒刑之罪，亦非高等法院管轄第一審之案件，且被
    告於準備程序中就被訴事實為有罪之陳述，經告以簡式審判
    程序之旨，並聽取檢察官、被告之意見後，經本院裁定進行
    簡式審判程序，是本件之證據調查，依刑事訴訟法第273 條
    之2 規定，不受同法第159 條第1 項、第161 條之2 、第16
    1 條之3 、第163 條之1 及第164 條至第170 條規定之限制
    ，合先敘明。
二、前揭犯罪事實，業據被告於本院審理時坦承不諱（見本院卷
    第18至23頁），核與告訴人甲○○於警詢、偵查中指述之情
    節相符，並有告訴人所提被告於前揭時、地，對告訴人所為
    前揭公然侮辱言詞之錄音光碟、錄音譯文摘要及臺灣臺北地
    方法院檢察署（下稱臺北地檢署）檢察事務官製作之98年3
    月31日勘驗筆錄、本院86年度易字第487 號刑事判決、臺灣
    高等法院86年度上易字第4380號刑事判決各1 件、現場照片
    7 張在卷（見臺北地檢署98年度偵字第6474號卷第16至22頁
    、第40至49頁反面，本院卷第12至16頁；上開7 張照片存放
    於前揭偵查卷之證物袋內），可資佐證，足以補強被告上開
    自白之可信性，並與被告之自白相互印證，而足認被告前揭
    任意性自白與事實相符，本件被告犯行，事證明確，洵堪認
    定，應予依法論科。
三、核被告所為，係犯刑法第309 條第1 項之公然侮辱罪。被告
    以前開言詞辱罵告訴人，係基於一個侮辱犯意之決定，以達
    成其同一犯罪之各個舉動，屬當次侮辱行為之接續行為，為
    單純一罪。爰審酌被告僅因細故即出言辱罵告訴人，其所辱
    罵之前揭言詞，對年僅22歲，現就讀於私立中國文化大學法
    律學系，且係女性之告訴人人格而言，所造成之損害非輕，
    惟其未受教育（不識字），於案發時已75歲，年事較高，復
    罹患高血壓性心臟血管疾病（見臺北地檢署98年度偵字第64
    74號卷第67頁所附國軍松山總醫院附設民眾診療服務處診斷
    證明書所載），情緒控制能力難免降低，並係因與告訴人前
    揭舊怨而為本件行為，犯後已坦承犯行，態度良好，及其素
    行（無前科，參本院卷第3 頁所附臺灣高等法院被告前案紀
    錄表所載）、智識程度、生活狀況（平日以撿拾廢棄物，從
    事資源回收業為生，素行尚佳）、本件犯罪之動機、目的、
    所受之刺激、手段、所生危害，犯後迄未與告訴人達成和解
    ，賠償告訴人所受損害等一切情狀，酌情從輕量處如主文所
    示之刑，併諭知易科罰金之折算標準，以示懲儆。
據上論斷，應依刑事訴訟法第273 條之1 第1 項、第284 條之1
、第299 條第1 項前段，刑法第309 條第1 項、第41條第1 項前
段，刑法施行法第1 條之1 ，判決如主文。
本案經檢察官黃士元到庭執行職務。
中    華    民    國    98    年    6     月    24    日
                  刑事第二庭  法  官  陳勇松
以上正本證明與原本無異。
如不服本判決，應於收受送達後10日內向本院提出上訴書狀，並
應敘述具體理由；其未敘述上訴理由者，應於上訴期間屆滿後20
日內向本院補提理由書（均須按他造當事人之人數附繕本）；「
切勿逕送上級法院」。告訴人或被害人如對於本判決不服者，應
具備理由請求檢察官上訴，其上訴期間之計算係以檢察官收受判
決正本之日期為準。
                              書記官  鄭巧青
中    華    民    國    98    年    6     月    24    日
附錄本案論罪科刑法條全文：
中華民國刑法第309條（公然侮辱罪）
公然侮辱人者，處拘役或 3 百元以下罰金。
以強暴犯前項之罪者，處1 年以下有期徒刑、拘役或5 百元以下
罰金。


司法院資訊處製作；財團法人民間司法改革基金會備份。
